臺灣高等法院民事裁定
109年度上字第1369號
上  訴  人  蔡勝弘  
            蔡勝欽  
            蔡勝德  
            蔡佳妏  
            劉建雄  
            蔡明倫  

            蔡明原  

共      同
訴訟代理人  楊德海律師
複 代理 人  程昱菁律師
視同上訴人  雷正弘  
            雷秀雄  
            楊麗鴒  
            雷林秀敏

            雷文勇  
            雷鴻崇  
            雷勝全  

            雷詠鈞  
            雷福財  
            雷美智  
            雷淑媛  

被 上訴 人  魏豐田  
訴訟代理人  林國漳律師
上列當事人間請求拆屋還地等事件，上訴人對於中華民國109年7
月23日臺灣宜蘭地方法院第一審判決（108年度訴字第391號）提
起上訴，並與視同上訴人為訴之追加，本院就追加之訴部分裁定
如下：
    主    文
追加之訴駁回。
追加之訴訴訟費用由上訴人及視同上訴人連帶負擔。
    理    由
一、按在第二審為訴之變更或追加，非經他造同意，不得為之。
    但請求之基礎事實同一者，不在此限，民事訴訟法第446條
    條第1項、第255條第1項但書第2款定有明文。所謂請求之基
    礎事實同一，係指變更或追加之訴與原訴之主要爭點有其共
    同性，各請求利益之主張在社會生活上可認為同一或關連，
    而就原請求之訴訟及證據資料，於審理繼續進行在相當程度
    範圍內具有同一性或一體性，得期待於後請求之審理予以利
    用，俾先後兩請求在同一程序得加以解決，避免重複審理，
    進而為統一解決紛爭者而言。
二、本件上訴人及視同上訴人於原審主張被上訴人有事實上處分
    權之門牌號碼宜蘭縣○○鎮○○路00○00號建物無權占用伊等所
    有之宜蘭縣蘇澳鎮蘇市段0000○0000○0000地號土地(下稱系
    爭土地)，應依民法第767條第1項前段、第179條規定拆屋還
    地及返還占用系爭土地之不當得利。於本院將上開訴訟改列
    先位之訴，追加備位之訴主張被上訴人抗辯兩造有不定期租
    賃關係，其自民國64年間起占用系爭土地迄今，系爭土地價
    值在此期間大幅上漲，依民法第442條規定求為命將系爭土
    地之土地租金自民事變更上訴聲明狀送達翌日起調整為每月
    新臺幣6,809元之判決，未經被上訴人同意，且其上開追加
    之訴與原審主張之基礎事實顯不相同，追加之訴請求調整租
    金與原審請求返還系爭土地及不當得利，性質迥異，非屬聲
    明之擴張或減縮，亦無情事變更須以追加之訴聲明替代原聲
    明之情形，復非求對於被上訴人確定原訴訟所據法律關係之
    判決，且無從援用原訴訟資料，尚須調查新證據，於被上訴
    人之審級利益及防禦權之保障有重大影響；上開追加之訴縱
    由不同法院審理，亦無重複判斷致於訴訟經濟有礙之問題，
    無以同一程序統一解決該等紛爭之必要。上訴人依民事訴訟
    法第446條第1項、第255條第1項但書第2款、第7款規定就此
    部分所為訴之追加，於法未合，應予駁回。
三、據上論結，本件追加之訴為不合法，裁定如主文。
中　　華　　民　　國　　110 　年　　1 　　月　　4 　　日
                  民事第二十三庭
                          審判長法  官  蕭胤瑮
                                法  官  袁雪華
                                法  官  楊舒嵐
正本係照原本作成。
如不服本裁定，應於收受送達後10日內向本院提出抗告狀，並應
繳納抗告費新臺幣１千元。
中　　華　　民　　國　　110 　年　　1 　　月　　5 　　日

      　　　　　　　　　　　　　書記官  常淑慧